臺灣士林地方法院刑事判決　　　　　　100年度審易字第915號
公　訴　人　臺灣士林地方法院檢察署檢察官
被　　　告　邱錦洲
上列被告因詐欺等案件，經檢察官提起公訴（100年度偵緝字第
95 號），被告於本院準備程序中就被訴事實為有罪之陳述，本
院合議庭裁定改由受命法官獨任依簡式審判程序審理，並判決如
下：
    主  文
邱錦洲共同連續意圖為自己不法之所有，以詐術使人將本人物之
交付，處有期徒刑壹年陸月，減為有期徒刑玖月；又共同意圖為
自己不法之所有，而侵占對於業務上所持有之物，處有期徒刑壹
年，減為有期徒刑陸月；應執行有期徒刑壹年，免其刑之全部執
行。
    事實及理由
一、本件犯罪事實、證據，除引用檢察官起訴書之記載（如附件
    起訴書）外，另補充：本件犯罪事實業經被告於本院民國10
    0年6月20日準備程序期日及審理中自白不諱，核與起訴書所
    載之證據相符，足認被告上開任意性自白與事實相符，本件
    事證明確，被告犯行堪以認定，應依法論科。
二、被告行為後，刑法中規範行為後法律變更所生新舊法比較適
    用之準據者，為刑法第2條第1項，此條項規定，固亦由95年
    7月1日修正施行前所採之「從新從輕原則」，改為修正後之
    「從舊從輕原則」，然該條既為新舊法比較適用之準據法，
    本身自無更為新舊法比較之問題，是自應一律適用修正後刑
    法第2條第1項規定，即「行為後法律有變更者，適用行為時
    之法律，但行為後之法律有利於行為人者，適用最有利於行
    為人之法律。」，以決定各該刑法條文之新舊法適用。而比
    較適用最有利於行為人之法律時，應就罪刑有關之共犯、未
    遂犯、連續犯、牽連犯、結合犯、以及累犯加重、自首減輕
    、暨其他法定加減原因（如身分加減）、與加減例等一切情
    形，綜其全部之結果，而為比較，再適用有利於行為人之法
    律處斷，且應就罪刑有關之一切情形，比較其全部之結果，
    而為整個之適用，不能割裂而分別適用有利益之條文，最高
    法院24年上字第4634號、27年上字第2615號判例及最高法院
    95年5月23日95年度第8次刑事庭會議決議意旨可資參照，以
    下即本於從舊從輕原則，就本件適用之刑法條文有新舊法比
    較適用必要者臚列如下，並於個別比較後，綜其全部罪刑之
    結果決定新舊法之整體適用。
（一）共同正犯部分：
    刑法於94年修正、95年施行情形，已如上述，修正前刑法第
    28條原規定：「二人以上共同『實施  』犯罪之行為者，皆
    為共同正犯」。被告行為後該條修正為：「二人以上共同『
    實行』犯罪之行為者，皆為共同正犯」。將舊法之「實施」
    修正為「實行」。原「實施」之概念，包含陰謀、預備、著
    手及實行等階段之行為，修正後僅共同實行犯罪行為始成立
    共同正犯。是新法共同正犯之範圍已有限縮，排除陰謀犯、
    預備犯之共同正犯。新舊法就共同正犯之範圍既因此而有變
    動，自屬犯罪後法律有變更，而非僅屬純文字修正，應有新
    舊法比較適用之問題，且倘比較結果並無有利或不利之情形
    ，即應依刑法第2條第1項前段之規定，適用行為時之法律，
    方為適法（最高法院96年度台上字第934號、第1037號、132
    3號、第2566號判決意旨參照。）本件被告與年籍不詳自稱
    「劉楊琴」成年女子間係基於共同犯罪之意思而參與犯罪構
    成要件行為之犯罪，不論新法、舊法，均構成共同正犯，上
    述刑法第28條之修正內容，對被告尚無有利或不利之情形，
    依刑法第2條第1項前段之規定，應適用修正前刑法第28條規
    定為論述。
（二）連續犯部分：
    再按修正前刑法第56條有關「連續數行為而犯同一之罪名者
    ，以一罪論，但得加重其刑至2分之1」之連續犯規定，經修
    正刪除。被告就犯罪事實欄一（一）所示3次詐欺犯行，發
    生於新法施行之前，所為犯罪時間緊接，係犯基本構成要件
    相同之罪名，其主觀上顯係基於概括犯意所為，為連續犯，
    依修正前刑法第56條規定，應論以一罪，在刑法修正後，則
    應分論併罰，自以修正前連續犯之規定較有利於被告，依修
    正後刑法第2條第1項前段規定，應予適用。
（三）定執行刑部分：
    修正前刑法第51條規定：「數罪併罰，分別宣告其罪之刑，
    依左列各款定其應執行者：」，其中第5 款規定：「宣告多
    數有期徒刑者，於各刑中之最長期以上，各刑合併之刑期以
    下，定其刑期。但不得逾20年。」；修正後刑法第51條第5
    款規定：「宣告多數有期徒刑者，於各刑中之最長期以上，
    各刑合併之刑期以下，定其刑期。但不得逾30年。」，裁判
    確定前犯數罪，其中一罪在刑法修正前犯者，仍有新舊法比
    較之問題（參見最高法院95年5 月23日第8 次刑事庭會議決
    議），本件被告所犯各罪均係在刑法修正施行前所犯，揆諸
    上開說明，比較新舊法之結果，以修正前之規定較有利於行
    為人。
（四）綜合上開各條文修正前後之比較結果，修正前之規定對被
      告較為有利，是依刑法第2條第1項前段之規定，並參考上
      開說明，本件被告所犯詐欺取財罪等之犯行，自應適用行
      為時之法律處斷較有利於被告。
三、核被告所為就起訴書犯罪事實欄一（一）所示之犯行，均係
    犯刑法第339條第1項之詐欺取財罪，被告此部分3次詐欺犯
    行時間緊接、所犯罪名相同，顯係出於概括犯意為之，為連
    續犯，應依修正前刑法第56條規定論以一罪並加重其刑；被
    告所為就起訴書犯罪事實欄一（二）所示之犯行，係犯刑法
    第336條第2項業侵占罪。被告與年籍不詳之自稱「劉楊琴」
    成年女子就起訴書犯罪事實欄一（一）、（二）所示之犯行
    均有有犯意連絡、行為分擔，均為共同正犯。又被告所犯二
    罪間，犯意各別、行為互殊應分論併罰。爰審酌被告為告訴
    人聯輝電機股份有限公司（下稱聯輝公司）之派駐大陸地區
    之員工，竟夥同第三人詐欺及侵占公司財產，造成告訴人莫
    大損失。惟其案發後業經大陸地區廣東省惠州市惠陽區人民
    法院以（2005）惠陽刑初字第73號判決判處有期徒刑8年確
    定，並經執行6年2月後於99年9月24日減刑出獄，此有上開
    判決書、釋放證明書、刑事裁定書影本各1份在卷可查；再
    被告於本案審理期間內和告訴人達成調解，同意以新臺幣10
    0萬元賠償告訴人所受損失，此有本院讓股調解紀錄表及調
    解筆錄各1份在卷可查，應認被告犯後態度良好，爰分別量
    處如主文所示之刑，並定其應執行刑。又被告前揭犯罪之時
    間，係在96年4月24日以前，復無其他不合中華民國九十六
    年罪犯減刑條例所定不得減刑之情形，應依同條例第2條第1
    項第3款之規定，減其宣告刑2分之1，爰宣告減刑如主文所
    示。末按，在大陸地區犯罪，雖在大陸地區曾受處罰，仍得
    依法處斷。但得免其刑之全部或一部之執行，此觀之臺灣地
    區與大陸地區人民關係條例第75條意旨自明，被告本件犯行
    經大陸地區法院判刑及執行情形已如上述，被告經大陸地區
    法院所判處及執行之刑，均較本院所量處之刑為重，被告經
    大陸地法院所判處及執行之刑，足以制裁被告所為本件犯行
    ，揆諸前揭說明，本院爰依法免其刑之全部執行。
據上論斷，應依刑事訴訟法第273條之1第1項、第299條第1項前
段、第310條之2、第454條第2項、修正前刑法第28條、第56條、
第51條第5款、刑法第339條第1項、第336條第2項，中華民國96
年罪犯減刑條例第2條第1項第3款、第7條、第11條，臺灣地區與
大陸地區人民關係條例第75條，判決如主文。
本案經檢察官許恭仁到庭執行職務。
中    華    民    國    100   年    6   月      28    日
                  刑事第一庭法  官  洪英花
以上正本證明與原本無異。
如不服本判決應於收受判決後10日內向本院提出上訴書狀，並應
敘述具體理由；其未敘述上訴理由者，應於上訴期間屆滿後20日
內向本院補提理由書（均須按他造當事人之人數附繕本）。
                            書記官  張茹茵
中    華    民    國    100   年    6   月      28    日
附錄本判決論罪科刑法條：
刑法第336條第2項
對於業務上所持有之物，犯前條第一項之罪者，處六月以上五年
以下有期徒刑，得併科三千元以下罰金。
刑法第339條第1項
意圖為自己或第三人不法之所有，以詐術使人將本人或第三人之
物交付者，處五年以下有期徒刑、拘役或科或併科一千元以下罰
金。